【裁判字號】    92,易,1759
【裁判日期】    920922
【裁判案由】    竊佔
【裁判全文】
臺灣臺中地方法院刑事判決                        九十二年度易字第一七五九號
    公  訴  人  臺灣臺中地方法院檢察署檢察官
    被      告  甲○○
右列被告因竊佔案件，經檢察官提起公訴（九十二年度偵字第三九八一號），本院判
決如左：
    主  文
甲○○無罪。
    理  由
一、公訴意旨略以：被告甲○○於民國八十五年間，意圖為自己不法之利益，在如附
    圖Ａ、Ｂ、Ｃ所示面積計為二百九十三平方公尺之國有未登記土地上搭蓋鐵皮屋
    ，經營預拌混凝土場，而竊佔上開國有未登記土地，因認被告甲○○涉犯刑法第
    三百二十條第二項之竊佔罪嫌云云。
二、按犯罪事實應依證據認定之，無證據不得認定犯罪事實，又不能證明被告犯罪者
    ，應諭知無罪之判決，刑事訴訟法第一百五十四條第二項、第三百零一條第一項
    分別定有明文。又刑事訴訟法上所謂認定犯罪事實之證據，係指足以認定被告確
    有犯罪行為之積極證據而言，該項證據自須適合於被告犯罪事實之認定，始得採
    為斷罪資料；如未能發現相當證據，或證據不足以證明，自不能以推測或擬制之
    方法，以為裁判之基礎，最高法院二十九年上字第三一○五號、四十年臺上字第
    八六號分別著有判例可資參照。次按刑法第三百二十條第二項之竊佔罪，係以行
    為人意圖為自己或第三人不法之利益，而竊佔他人之不動產，為其構成要件。本
    罪既因不動產與動產之不同，而規定於同條第一項竊盜罪之後，則其竊佔之意義
    ，應參考竊盜罪之規定而為解釋。茲竊盜罪係行為人意圖為自己或第三人不法之
    所有，而竊取他人之動產，為其構成要件。兩者對照以觀，竊佔不動產須有不法
    利益之意圖，而基於不法佔有使用之故意，並有不法佔有使用之行為。其不法利
    益固不必至不法所有之程度，惟仍必須行為人主觀上有擅自佔有使用以獲取不法
    利益之意思始可，如行為人在主觀尚無不法利益之意圖，即難遽以竊佔罪相繩。
三、公訴人認被告甲○○涉有右述竊佔犯行，無非係以：被告所搭建之鐵皮屋有部分
    係坐落在上揭國有未登記土地上，有臺中縣清水地政事務所人員測量圖一份在卷
    可稽。又被告於偵查中雖辯稱其係在向出租人丙○○三兄弟租得之土地上搭蓋鐵
    皮屋等語，惟丙○○及乙○○於偵查中均否認出租國有未登錄地予被告，且依卷
    附租賃契約書亦僅標明出租有地號之私有土地，並未表明連同國有地出租。況被
    告甲○○承租九筆地號土地，範圍何在，涉及己身使用利益，被告豈可能不知承
    租所能使用土地範圍之理，足徵，被告於承租私有土地外，復私自擴大使用範圍
    ，而竊占國有地云云，為其論據。訊據被告甲○○固對於上開坐落在如附圖Ａ、
    Ｂ、Ｃ部分所示國有土地上之鐵皮屋為其所搭蓋之事實坦承不諱，惟堅決否認有
    何竊佔犯行，辯稱：伊係向乙○○、丙○○及鄭在富三兄弟承租坐落臺中縣清水
    鎮○○段四一二之一、六一四、二三六九、二三六二、一六○之三、一六○之二
    、一六○之一及一六○地號土地。且伊自小即住在該片土地附近，該片土地原係
    丙○○三兄弟家族人員在從事耕種，故伊承租當時並未再與丙○○兄弟特別至現
    場指出承租範圍，伊租得該片土地所搭蓋鐵皮屋之位置，均在丙○○三兄弟家族
    原使用土地之範圍內，並未逾越所承租土地範圍，伊實不知有佔用國有土地情事
    等語。
四、經查，被告於偵審中始終辯稱：伊搭蓋鐵皮屋之位置係在向乙○○等兄弟承租之
    土地範圍內，並不知有佔用到國有土地情事等語，並於偵查中即提出土地租賃契
    約書一份為證。又如附圖Ａ、Ｂ、Ｃ部分所示土地均與被告所承租之臺中縣清水
    鎮○○段一六○之三地號土地相連接，有該附圖即臺中縣清水地政事務所之測量
    圖一份在卷可稽。又證人乙○○、丙○○及鄭在富三人於本院審理中均結證稱：
    甲○○所搭蓋之鐵皮屋位置確實在渠等出租予甲○○之土地範圍內，該片土地係
    渠等之祖父所留下來，原來是田地，四週均有田埂，渠等並不知該田地有佔用到
    國有土地情事，而甲○○搭蓋鐵皮屋之位置亦在渠等原即在使用之田地範圍內。
    當初渠等將土地出租予甲○○時，並未至現場指界等語。證人乙○○於審理中且
    結證稱：渠等早就認識甲○○，伊是看著甲○○長大的，本案土地在出租予甲○○之前，係由伊在種田等語，均核與被告所辯情節相符，是被告既係在承租土地
    後，延用出租人原所使用之土地範圍，即難認其主觀上有何竊佔國有土地之不法
    意圖。再者，被告甲○○於偵查中即已向檢察官供明：「（地主有無告訴你承租
    範圍在哪裏？）有。現在目前所在地」等語，再佐以被告自小即住在上開土地附
    近，該片土地在甲○○承租前，係由看著被告長大之乙○○供種田使用，且該土
    地四週均有田埂等節，自難遽認被告有何檢察官指訴之不知土地範圍何在情事。
    又證人丙○○、乙○○二人於偵查中均係證稱：「（你們有無出租國有土地給甲○○？）沒有。那是私人土地。」等語，有偵查筆錄在卷可憑（見九十年度他字
    第一九三四號偵查卷第五七頁），核與渠二人嗣於本院審理中所證：渠等並不知
    出租予甲○○之土地中，有一部份佔用到國有土地等語，並無何矛盾之處，是證
    人丙○○及乙○○二人於偵查中之上開證詞，顯不足據為不利於被告之認定。綜
    右所述，被告辯稱其並無竊佔前開國有土地之故意等語，應堪採信。此外，復查
    無其他積極證據足認被告確有公訴人所指竊佔犯行，既不能證明被告犯罪，揆諸
    首開說明，即應為被告無罪之諭知。
據上論斷，應依刑事訴訟法第三百零一條第一項，判決如主文。
中      華      民      國    九十二    年      九      月    二十二    日
                                        臺灣臺中地方法院刑事第三庭
                                                  法  官    江  奇  峰
右正本證明與原本無異。
如不服本判決，應於判決送達後十日內向本院提出上訴狀，上訴於臺灣高等法院臺中
分院( 須附繕本 )。
                                                  書記官
中    華    民    國      九十二      年       九      月     三十    日


司法院資訊處製作；財團法人民間司法改革基金會備份。
